臺灣高等法院臺中分院刑事判決　　　　　　　　　九十一年度上易字第八二號
　　上　訴　人
　　即　被　告　丙○○
右上訴人因傷害案件，不服台灣台中地方法院九十一年度易字第三三四號，中華民國
九十一年三月二十七日第一審判決（起訴案號：台灣台中地方法院檢察署九十年度偵
字第一九三八七號），提起上訴，本院判決如左：
    主      文
上訴駁回。
    事      實
一、丙○○係羅玉美之夫，而丁○○與羅玉美係姊妹，羅游伴為丁○○、羅玉美之母
    ，丙○○與丁○○為家庭暴力防治法第三條第四款所定之家庭成員。民國（下同
    ）九十年九月十三日十八時許，在台中縣豐原市○○路中坑巷五號住處，羅玉美
    因細故與其母羅游伴發生爭吵、拉扯，丁○○聽見母親羅游伴呼喊「救命」，欲
    行前往勸架，適丙○○下班返家，見狀即將丁○○攔阻於廚房門外，雙方發生拉
    扯、爭執，丙○○為達不讓丁○○進入之目的，乃基於普通傷害他人身體之犯意
    ，以手推丁○○之肩膀，並以腳踢丁○○之右腳，致使丁○○向後跌坐在地，因
    而受有右脛骨骨折、左肘擦傷三乘二公分之傷害。
二、案經丁○○訴由台中縣警察局豐原分局報告臺灣臺中地方法院檢察署檢察官偵查
    起訴。
    理      由
一、訊據被告丙○○矢口否認有何傷害犯行，辯稱：當時伊係擔心告訴人丁○○會傷
    害伊妻羅玉美，乃以雙手及身體將告訴人攔阻於廚房門外，雙方發生爭執，告訴
    人向伊推擠，伊乃以雙手方阻擋，告訴人因伊阻擋之反擊力量，加上地面不平坦
    ，以致跌倒在地，伊並無腳踢或手推告訴人云云。
二、惟查：
(一)被告確有右揭傷害告訴人之犯行，業據告訴人於警詢及偵查中指述：「．．．，
    我在豐原市○○路中坑巷五號自宅，聽到我母親叫『救命』，於是我前往觀看，
    當時看見我妹妹羅玉美與我母親羅游伴在爭吵、拉扯，我便上前勸離，我妹妹羅
    玉美同居人（應係丈夫）丙○○見狀，便用腳踢向我右腳，致我身體後仰倒地。
    」（偵查卷第五頁反面）；「我當天下午聽到我媽媽在喊救人，我下去看，看到
    我妹妹羅玉美跟我媽媽在廚房內拉扯，我要進去，丙○○就站在廚房門口用他的
    雙手推我的肩膀，將我往外推，還用他的腳踢我的右腳，讓我跌倒。」（偵查卷
    第二十二頁正面）等語甚詳，核與證人羅游伴於警詢及偵查中證述：「當時我於
    九十年九月十三日十八時許，與我女兒羅玉美因事發生爭吵、拉扯，後來羅玉美
    動手打我，於是我叫救命，當時我二女兒丁○○聽到我叫救命，到場後，我四女
    兒羅玉美之同居人（應係丈夫）丙○○，用腳踢向丁○○，致丁○○後仰倒地。
    」（偵查卷第九頁反面）；「當時我跟羅玉美在廚房爭執，我在喊救人，丁○○
    要進來，丙○○就在廚房門口，用他的左手打丁○○的肩膀，還用他的右腳踢丁○○的右腳膝蓋，讓丁○○往後仰，跌倒。」（偵查卷第二十三頁正面）等語相
    符，且證人甲○○亦迭稱：當天羅玉美與羅游伴在廚房發生爭吵，後來告訴人到
    場欲進入廚房內，被告將告訴人擋在廚房門外，二人因面對面互相推扯，不久就
    見到告訴人臀部朝下坐倒在地上，告訴人起來時，就說腳在痛等語在卷（偵查卷
    第一０頁反面警詢筆錄、第十九頁偵訊筆錄，原審卷第二０頁，本院卷第三五頁
    ）。而告訴人於案發當天前往就診之結果，確實受有右脛骨骨折、左肘擦傷等傷
    害，此有行政院衛生署豐原醫院診斷證明書一份在卷可稽（偵查卷第十一頁），
    足見告訴人應係遭被告故意推倒，並用腳踢，致告訴人受有右揭傷害無疑，本件
    事證已臻明確，被告所辯要屬事後卸責之詞，不足採信，其犯行應堪認定。
(二)雖證人甲○○於警詢中證稱：「．．．後來丁○○到場，欲進入廚房內，丙○○
    將她擋在門外，後將她推開，丁○○因地面不平而跌倒。」（偵查卷第十頁），
    於偵查中證稱：「丙○○沒有踢（指沒有踢告訴人之腳）」（偵查卷第十九頁）
    ，於原審證稱：「．．．我有看到他們在推扯，丙○○沒有踢她，當時我人在廚
    房外面，可以看到他們二人」（原審卷第二０頁）；證人羅玉美於偵查中亦證稱
    ：「當時丙○○擋在門口，丁○○要將丙○○推開，因為地面斜斜的，她才自己
    跌倒的，丙○○的手掌沒有推丁○○」（偵查卷第二十頁正面）等語在卷。然查
    ，被告與告訴人當時係面對面推扯，而後即往後跌坐於地，此業據告訴人、證人
    羅游伴、甲○○陳述如前，告訴人既係往後跌坐於地，衡情右脛骨應不致於撞擊
    地面，況證人甲○○於本院調查中亦改稱：「（問：現場地面如何？）在廚房外
    面旁邊有化糞池，該地面有一點凸凸的，而丁○○坐下時，就坐在化糞池上，但
    我當時並沒有見到丁○○被化糞池的地面絆倒」（本院卷第三八頁），再參以告
    訴人所受之傷勢，足見證人甲○○上開所稱「丁○○因地面不平而跌倒」、「丙○○沒有踢告訴人之腳」云云，要屬迴護被告之詞，不足採為有利於被告之證明
    。至證人羅玉美係被告丙○○之妻，關係密切，自難期為公正無私之證言，且與
    證人羅游伴、甲○○及告訴人所述情節不符，亦難採為有利於被告之證明，附此
    敘明。
二、核被告丙○○所為，係犯刑法第二百七十七條第一項之傷害罪，為家庭暴力罪。
    原審以被告罪證明確，適用刑法第二百七十七條第一項、第四十一條第一項前段
    ，罰金罰鍰提高標準條例第一條前段、第二條予以論罪，並審酌被告見妻子與岳
    母發生爭執，不思設法勸架講和，竟私心護衛妻子，而出手攔阻到場勸架之告訴
    人，且犯罪後猶飾詞狡辯，未見悔悟，惟其犯罪動機雖屬可議，然尚非重大危害
    ，且被告之傷害手段並非嚴重，對於告訴人造成之傷害，尚屬輕微等一切情狀，
    量處有期徒刑三月，並諭知易科罰金之折算標準，認事用法並無不當，量刑亦屬
    妥適，被告上訴意旨仍執前詞，指摘原判決不當，為無理由，應予駁回。
據上論斷，應依刑事訴訟法第第三百六十八條，判決如主文。
本案經檢察官乙○○到庭執行職務。
中      華      民      國      九十一  年      七      月      十一    日
                                臺灣高等法院臺中分院刑事第十庭
                                      審判長法  官　林　照　明
                                            法　官　盧　江　陽
                                            法　官　蔡　名　曜
右正本證明與原本無異。
不得上訴。
                                            書記官　許  哲  禎
中      華      民      國      九十一  年      七      月      十五    日
附錄論罪科刑法條：
刑法第二百七十七條：
傷害人之身體或健康者，處三年以下有期徒刑、拘役或一千元以下罰金。
犯前項之罪因而致人於死者，處無期徒或七年以上有期徒刑，致重傷者，處三年以上
十年以下有期徒刑。                                                      Ａ
